【裁判字號】    89,訴,113
【裁判日期】    890511
【裁判案由】    毒品危害防制條例
【裁判全文】
臺灣臺南地方法院刑事判決                          八十九年度訴字第一一三號
    公  訴  人  台灣台南地方法院檢察署檢察官
    被      告  乙○○
    選任辯護人  許雅芬
                鄭嘉慧律師
右列被告因違反毒品危害防制條例案件，經檢察官提起公訴（八十八年度營偵毒字第
四一號、八十八年度營偵字第一六七一號），本院判決如左：
    主      文
乙○○連續幫助販賣第二級毒品，處有期徒刑參年捌月；又連續施用第一級毒品，處
有期徒刑捌月；又連續施用第二級毒品，處有期徒刑肆月；應執行有期徒刑肆年捌月
。
扣案之海洛因壹包（含袋重零點參壹公克）及安非他命貳包（共淨重肆點零壹公克）
均沒收銷燬之，玻璃球壹個、針筒參支及塑膠空袋參拾貳個均沒收。
    事      實
一、乙○○前因施用毒品案件，經台灣高等法院台中分院裁定送觀察、勒戒後，認無
    繼續施用毒品之傾向，由台灣高等法院台中分院於民國八十七年八月二十八日以
    八十七年度上訴字第一五七九號判處免刑確定在案，嗣又基於概括犯意，自八十
    八年七月間起至八十八年十月十七日止，連續在台南縣白河鎮○○里○○街七二
    巷三號等處施用第一級毒品海洛因及第二級毒品安非他命，為警於八十八年十月
    十七日十時二十分許，在上址查獲，並扣得海洛因一小包（含袋重零點三一公克
    ）、安非他命二小包（共淨重四點零一公克）、玻璃球一個、針筒三支及塑膠空
    袋三十二個，經依本院以八十八年度毒聲字第三○八七號裁定送觀察、勒戒後，
    仍有繼續施用毒品傾向。又被告明知綽號「阿地」之不詳姓名成年男子有販賣第
    二級毒品安非他命之犯行，竟仍基於幫助綽號「阿地」者販賣安非他命之概括犯
    意，連續於八十八年九月、十月間，多次在其台南縣白河鎮○○里○○街七二巷
    三號住處，以與甲○○、丙○○每次合資新台幣五千元購買安非他命方式，由其
    聯絡綽號「阿地」者將安非他命賣予甲○○二次、丙○○四次（二人施用毒品部
    分另由檢察官偵辦中）施用，嗣於八十八年十月十六日，經警查獲甲○○、丙○○施用毒品，並由甲○○、丙○○供出毒品來源，始知上情。
二、案經台南縣警察局新營分局報請台灣台南地方法院檢察署檢察官偵查起訴。
    理      由
一、右揭被告乙○○施用第一、二級毒品之事實，業據被告於警訊及偵審中坦承不諱
    ，並有第一級毒品海洛因一小包（含袋重零點三一公克）、第二級毒品安非他命
    二小包（共淨重四點零一公克）、玻璃球一個、針筒三支、塑膠空袋三十二個扣
    案可資佐證，復有台南縣衛生局尿液檢驗成績書在卷可參。而被告前因施用毒品
    案件，經送觀察、勒戒後，認無繼續施用毒品之傾向，由台灣高等法院台中分院
    於八十七年八月二十八日以八十七年度上訴字第一五七九號刑事判決判處免刑確
    定在案，有台灣高等法院被告全國前案紀錄表附卷可稽。被告於免刑判決後，五
    年內再犯前述施用第一、二級毒品之犯行，經觀察、勒戒後，認有繼續施用毒品
    之傾向，有台灣台南看守所附設勒戒所八十八年十一月五日南所京衛字第二○八
    ○一二號函附之證明書存卷可佐，足認被告施用毒品之犯行洵堪認定。又前開被
    告以與甲○○、丙○○合資方式，幫助綽號「阿地」販者賣第二級毒品安非他命
    予甲○○、丙○○二人之犯行，業據被告供認在卷，並經證人甲○○、丙○○證
    述屬實，互核一致，足見被告之自白與事實相符，雖被告辯稱：伊上開犯行應僅
    屬幫助施用毒品，而非幫助販賣云云，按販賣毒品係以行為人有營利意圖為其主
    觀構成要件，另依最高法院二十四年七月之民刑庭總會決議：「以幫助他人犯罪
    之意思而參與，其所參與之行為，為構成要件以外之行為者，為從犯」，經查，
    本件被告係以與甲○○、丙○○合資方式，由其聯絡綽號「阿地」者販賣安非他
    命予渠本人及甲○○、丙○○二人，則其就綽號「阿地」者販賣安非他命予甲○○、丙○○部分，即係擔任中介販賣之工作，復因其未圖得任何利益，揆諸前開
    決議，自屬幫助販賣毒品無訛。故本件事證明確，被告幫助販賣之犯行亦堪認定
    。
二、核被告乙○○所為，係犯毒品危害防制條例第十條第一項之施用第一級毒品罪、
    第二項之施用第二級毒品罪。又被告幫助綽號「阿地」之不詳姓名成年男子販賣
    第二級毒品安非他命，核其所為，係犯毒品危害防制條例第四條第二項之販賣第
    二級毒品罪之幫助犯，其幫助他人犯罪，應依刑法第三十條第二項之規定，按販
    賣第二級毒品罪處罰並減輕其刑。被告先後多次施用第一、二級毒品及幫助販賣
    毒品之犯行，時間密接，手段相同，分別觸犯構成要件相同之罪名，顯係基於概
    括犯意反覆為之所為，應依連續犯之規定分別論以一罪，並均加重其刑。至被告
    所犯上開三罪間，犯意各別，行為互異，應予分論併罰。爰審酌被告犯罪之動機
    、目的、手段、對國民健康所生之危害及犯後態度等一切情狀，量處如主文所示
    之刑，並定其應執行之刑。扣案之海洛因一小包（含袋重零點三一公克）、安非
    他命二小包（共淨重四點零一公克），應依毒品危害防制條例第十八條第一項之
    規定沒收銷燬之。另扣案之玻璃球一個、針筒三支及塑膠空袋三十二個，為被告
    所有供其犯罪所用之物，業據被告供認無訛，均併依刑法第三十八條第一項第二
    款之規定宣告沒收。
據上論斷，應依刑事訴訟法第二百九十九條第一項前段，毒品危害防制條例第四條第
二項、第十條第一項、第二項、第十八條第一項前段，刑法第十一條前段、第五十六
條、第三十條、第三十八條第一項第二款、第五十一條第五款，判決如主文。
中      華      民      國     八十九     年     五     月     十一     日
                               台灣台南地方法院刑事第二庭
                                       法  官
附錄法條：
刑法第三十條：
幫助他人犯罪者，為從犯。雖他人不知幫助之情者，亦同。
從犯之處罰，得按正犯之刑減輕之。
毒品危害防制條例第四條第二項：
製造、運輸、販賣第二級毒品者，處無期徒刑或七年以上有期徒刑，得併科新臺幣七
百萬元以下罰金。
毒品危害防制條例第十條第一項、第二項：
施用第一級毒品者，處六月以上五年以下有期徒刑。
施用第二級毒品者，處三年以下有期徒刑。
                                                                        ７


司法院資訊處製作；財團法人民間司法改革基金會備份。
